臺灣基隆地方法院刑事判決　　　　　　　 100年度易字第98號
公　訴　人　臺灣基隆地方法院檢察署檢察官
被　　　告　葉春明
上列被告因竊盜案件，經檢察官提起公訴（99年度偵字第5117號）
，本院判決如下︰
    主  文
葉春明竊盜，累犯，處拘役參拾日，如易科罰金，以新台幣壹仟
元折算壹日。
    事  實
一、葉春明曾因犯施用第二級毒品案件，經本院以93年度易字第
    381 號判處有期徒刑7 月確定，於民國94年11月9 日縮刑期
    滿執行完畢（構成累犯）；另因犯施用第一級、第二級毒品
    案件，經本院以96年度訴字第37號各判處有期徒刑7 月、5
    月確定（以下稱甲案）；另因犯偽造文書案件，經本院以96
    年度基簡字第445 號判處有期徒刑3 月確定（以下稱乙案）
    ；復因犯竊盜案件，經本院以96年度易字第327 號判處有期
    徒刑10月確定（以下稱丙案）。甲、乙、丙3 案所處刑期嗣
    經本院以96年度聲減字第1624號減刑並合併定應執行有期徒
    刑11月確定，於97年10月6 日縮刑期滿執行完畢（構成累犯
    ）；又因犯施用第二級毒品案件，經本院以98年度基簡字第
    320 號判處有期徒刑3 月確定（下稱丁案）；另因犯幫助詐
    欺案件，經本院以98年度基簡字第1076號判處有期徒刑4 月
    確定（下稱戊案）。其因丁、戊案件所處之刑，嗣經本院以
    98年度聲字第1264號裁定應執行有期徒刑6 月確定，於99年
    5 月18日縮刑期滿執行完畢（構成累犯）。
二、葉春明於99年9 月24日11時許，至其友人方銘誠位於基隆市
    ○○區○○路232 號住處，見方銘誠所有之東元牌20吋電視
    機乙台放置在上址1 樓鐵捲門旁之樓梯口處，竟意圖為自己
    不法之所有，未經方銘誠同意，即徒手將該台電視機搬走而
    加以竊取，得手後放置在其基隆市○○區○○街69之2 號住
    處內供己使用。方銘誠於同日中午返家，發覺前開電視機遭
    竊，遂報警處理。嗣葉春明於99年10月1 日12時許至方銘誠
    上址住處找方銘誠，方銘誠告訴葉春明其住處遭竊，已報警
    處理，警員並已調閱其住處附近之監視錄影帶，葉春明因恐
    遭警查獲，遂向方銘誠供承搬走前開電視機之事，方銘誠至
    葉春明上址住處查看，發覺上開電視機確在葉春明住處，乃
    告知警員，而經警查獲。
三、案經方銘誠訴由基隆市警察局第四分局報告臺灣基隆地方法
    院檢察署檢察官偵查起訴。
    理  由
一、證據能力部分：
    按被告以外之人於審判外之言詞或書面陳述，除法律有規定
    者外，不得作為證據；又被告以外之人於審判外之陳述，雖
    不符刑事訴訟法第159 條之1 至第159 條之4 之規定，而經
    當事人於審判程序同意作為證據，法院審酌該言詞陳述或書
    面陳述作成時之情況，認為適當者，亦得為證據；另當事人
    、代理人或辯護人於法院調查證據時，知有第159 條第1 項
    不得為證據之情形，而未於言詞辯論終結前聲明異議者，視
    為有前項之同意。刑事訴訟法第159 條第1 項、第159 條之
    5 分別定有明文。查本案下列所引用之供述及非供述證據，
    經本院依法踐行調查證據程序，檢察官、被告均不爭執各該
    證據之證據能力，且亦查無依法應排除其證據能力之情形，
    本院審酌上開證據資料製作時之情況，尚無違法不當及證明
    力明顯過低之瑕疵，亦認為以之作為證據應屬適當，是依刑
    事訴訟法第159 條之4 、第159 條之5 規定意旨，後述所引
    用證據之證據能力均無疑義。
二、認定事實之依據：
    訊據被告葉春明於本院審理時坦承未經告訴人方銘誠同意即
    擅自搬走前揭電視機之事實不諱，核與證人方銘誠於警詢及
    偵查時、證人即本案承辦警員陳國珍於偵查及本院審理時陳
    述情節相符，並有贓物認領保管單1 紙、現場照片10幀（見
    偵查卷第8 至11頁）在卷可佐，足認被告前開自白與事實相
    符，堪以採信。本件事證明確，被告犯行堪以認定，應予依
    法論科。
三、論罪科刑：
    核被告葉春明所為，係犯刑法第320 條第1 項之竊盜罪。查
    被告有如事實欄一所載之犯罪科刑及執行情形，有臺灣高等
    法院被告前案紀錄表在卷可按，其於受有期徒刑之執行完畢
    後，5 年內故意再犯本件有期徒刑以上之罪，為累犯，應依
    刑法第47條第1 項之規定加重其刑。爰審酌被告正值青壯，
    不思循正途獲取報酬，卻竊取他人財物，所為殊不足取，惟
    念其犯後已坦認犯行，所竊財物價值不高，告訴人已表明不
    再追究之意（見偵查卷第66頁），兼衡其素行、智識程度等
    一切情狀，量處如主文所示之刑，並諭知易科罰金之折算標
    準，以資懲儆。
四、不另為無罪諭知之部分：
  (一)公訴意旨另略以：被告葉春明意圖為自己不法之所有，於99
    年9 月24日11時許，以不詳方式，開啟方銘誠位在基隆市○
    ○區○○路232 號住處1 樓大門後（侵入住宅部分，未據告
    訴），進入屋內徒手竊得告訴人方銘誠所有之手機2 支、手
    錶1 支、DVD 錄放影機1 臺、鍍金項圈1 個及鑰匙1 串。因
    認被告此部分亦涉犯刑法竊盜罪嫌云云。
  (二)按犯罪事實應依證據認定之，無證據不得認定犯罪事實；不
    能證明被告犯罪者，應諭知無罪之判決，刑事訴訟法第154
    條第2 項、第301 條第1 項，分別定有明文。又刑事訴訟法
    上所謂認定犯罪事實之證據，係指足以認定被告確有犯罪行
    為之積極證據而言，如未能發現相當證據或證據不足以證明
    ，自不能以推測或擬制之方法，以為裁判基礎。而認定不利
    於被告之事實，須依積極證據，苟積極證據不足為不利被告
    之認定，若證據資料在經驗科學上或論理法則上尚有對被告
    較為有利之存疑，而無從依其他客觀方法排除此項合理之可
    疑，即不得以此資料作為斷罪之基礎。且刑事訴訟制度受「
    倘有懷疑，則從被告之利益為解釋」、「被告應被推定為無
    罪」之原則所支配，故得為訴訟上之證明者，無論為直接或
    間接證據，須客觀上於一般人均不致有所懷疑而達於確信之
    程度者，始可據為有罪之認定，倘其證明尚未達於「確信」
    之程度，而有合理可疑存在時，即難據以為被告不利之認定
    。
  (三)本件公訴人認被告涉犯前開竊盜罪嫌，無非係以告訴人方銘
    誠之證述，為其主要論據。訊據被告葉春明堅決否認有前開
    之竊盜犯行，略以：當時伊只有搬走放在樓梯口處之電視機
    ，並沒有進入屋內，也沒有竊取方銘誠之手機、手錶、DVD
    錄放影機、鍍金項圈及鑰匙等語，資為抗辯。
  (四)經查，證人方銘誠於警詢及偵查中雖證稱：伊在99年9 月24
    日12時許返回基隆市○○區○○路232 號住處後，發現住處
    遭竊，共被竊走手機2 支、手錶1 支、DVD 錄放影機1 臺、
    鍍金項圈1 個、鑰匙1 串及電視機1 台，手機及DVD 錄放影
    機是放在1 樓客廳茶几上，鍍金項圈是掛在神桌上三太子神
    明上，電視機放在大門樓梯旁邊，女用手錶是放在3 樓客廳
    桌上，鑰匙1 串則放在大門口布鞋內。伊離開時，住處1 樓
    及3 樓的大門均有上鎖，伊返家時看大門均被打開，但門鎖
    沒有被破壞等語（見偵查卷第5 、6 頁、第64至66頁），惟
    證人即承辦本案之警員陳國珍於偵查及本院審理時結證稱：
    伊於案發後有到被告住處，被告同意我們進入，並且把電視
    機搬出來給伊看，因為我們當時沒有申請搜索票，無法搜索
    被告住處，所以無法確定被告住處是否有被害人其他失竊的
    物品；被害人住處是4 層樓建物，1 樓鐵捲門外面是1 個庭
    院，鐵捲門進去是客廳，在1 樓鐵捲門左側有1 個樓梯可以
    通往2 、3 、4 樓；我們事後有去調被害人住處附近之監視
    錄影帶，但因案發當天雨勢太大，看不清楚，連是否有人出
    入被害人住處都看不出來；我們有請偵查隊到現場採集指紋
    ，但並沒有採到可疑的指紋等語（見偵查卷第76、77頁、本
    院卷第36、37頁），是被告雖曾於99年9 月24日11時許，至
    告訴人方銘誠上址住處1 樓鐵捲門旁之樓梯口處搬走告訴人
    所有之電視機1 台，然該電視機係放置在1 樓鐵捲門旁之樓
    梯口處，與告訴人遭竊之手機2 支、手錶1 支、DVD 錄放影
    機1 臺、鍍金項圈1 個及鑰匙1 串之放置地點不同，此經告
    訴人方銘誠陳明在卷，被告竊取該電視機時，尚無需開啟1
    樓鐵捲門進入1 樓客廳，亦毋庸沿1 樓鐵捲門旁之樓梯進入
    3 樓客廳，本件警員復未在被告住處查獲告訴人其他失竊之
    物品，亦未在告訴人住處發現任何跡證足證被告確有進入告
    訴人上址住處之1 樓客廳及3 樓客廳，自難僅因被告曾於前
    開時地竊取告訴人所有之電視機1 台，及告訴人證稱其住處
    另有手機2 支、手錶1 支、DVD 錄放影機1 臺、鍍金項圈1
    個及鑰匙1 串遭竊，即率予推論被告確有竊取告訴人所有之
    手機2 支、手錶1 支、DVD 錄放影機1 臺、鍍金項圈1 個及
    鑰匙1 串之犯行，被告此部分竊盜犯行尚屬不能證明，惟因
    此部分與前開經本院認定有罪之竊取電視機犯行部分，公訴
    意旨認有接續犯之實質上一罪關係，爰不另為無罪之諭知，
    附此敘明。
據上論斷，應依刑事訴訟法第284 條之1 、第299 條第1 項前段
，刑法第320 條第1 項、第47條第1 項、第41條第1 項前段，刑
法施行法第1 條之1 ，判決如主文。
本案經檢察官王亞樵到庭執行職務。
中    華    民    國  100     年    5     月    31    日
                  刑事第五庭法  官    蔡和憲
上正本證明與原本無異
對於本件判決如有不服，應於收受送達後10日內向本院提出上訴
書狀，上訴於臺灣高等法院，並按他造當事之人數附具繕本。
中    華    民    國   100    年    5     月    31    日
                            書記官    翁其良
論罪法條：
中華民國刑法第320條
（普通竊盜罪、竊佔罪）
意圖為自己或第三人不法之所有，而竊取他人之動產者，為竊盜
罪，處5  年以下有期徒刑、拘役或 5 百元以下罰金。
意圖為自己或第三人不法之利益，而竊佔他人之不動產者，依前
項之規定處斷。
前二項之未遂犯罰之。